【裁判字號】    98,審交訴,165
【裁判日期】    990429
【裁判案由】    業務過失致死等
【裁判全文】
臺灣桃園地方法院刑事判決           98年度審交訴字第165號
公  訴  人  臺灣桃園地方法院檢察署檢察官
被      告  丙○○
上列被告因業務過失致死等案件，經檢察官提起公訴（98年度偵
字第20763 號），嗣於本院準備程序進行中，被告就被訴事實為
有罪之陳述，經本院告知簡式審判程序意旨，並聽取公訴人及被
告之意見後，本院合議庭裁定改由受命法官獨任依簡式審判程序
審理，並判決如下：
    主  文
丙○○從事業務之人，因業務上之過失致人於死，處有期徒刑捌
月。
    事  實
一、丙○○受僱於「東士盟實業有限公司」擔任司機之職，平日
    以駕駛車輛運送貨物為業，係從事駕駛業務之人，其於民國
    98年5 月30日晚間8 時30分許，在桃園縣桃園市某處飲用啤
    酒2 罐後，已達不能安全駕駛動力交通工具之程度（丙○○
    涉嫌違背安全駕駛部份，業經本院以98年度桃交簡字第2171
    號判決判處拘役59日確定），竟仍駕駛牌照號碼為6882-VU
    號之自用小貨車沿桃園縣龜山鄉○○街由龜山往林口方向行
    駛，嗣於同（30）日晚間9 時45分許，途經桃園縣龜山鄉○
    ○街199 號前時，本應注意飲酒後呼氣酒精濃度超過每公升
    0.25毫克者，不得駕車，並應注意車前狀況，隨時採取必要
    之安全措施，且不得超速行駛，以避免發生危險，而依當時
    天候晴、夜間有照明、路面鋪裝柏油、乾燥、無缺陷及障礙
    物，視距良好等情況判斷，並非不能注意，竟因酒後不能安
    全駕駛且疏於注意，於其飲酒後呼氣酒精濃度高達每公升0.
    74毫克下仍駕駛前開自用小貨車以時速50～60公里超速行駛
    ，因而追撞同向在前欲左轉之由乙○○所駕駛之牌照號碼為
    M8-3979 號之自用小客車，致乙○○所駕駛之自用小客車衝
    撞對向車道由林中榮所駕駛之牌照號碼為FL-943號之營業大
    客車，又彈回原車道擦撞停放於路旁之蔡丁旺所有之牌照號
    碼為5G-1339 號之自用小客車，造成乙○○受有左眼鈍傷之
    傷害；同車乘客李文惠則受有右手第五指壓砸傷併中斷指骨
    骨折及指掌關節脫位、頭皮撕裂傷等傷害；同車乘客李寶月
    則受有右側肋骨閉鎖性骨折及前額之開放性傷口等傷害；同
    車乘客鐘御齡則有受有左顳骨骨折及頭部外傷等傷害；同車
    乘客卓宇涵則受有上下嘴唇撕裂傷、擦傷、上顎雙側正中門
    齒脫落、側門齒鬆動及下顎4 顆前門齒移位鬆動等傷害；同
    車乘客卓孫阿秀則受有外傷性顱內出血、胸腹部四肢挫傷及
    全身多發性鈍創傷等傷害，經送醫急救後，仍於98年6 月13
    日上午11時55分許因心肺衰竭不治死亡。又丙○○於肇事後
    ，於有偵查犯罪權限之機關尚未知悉其為犯罪人前，即向據
    報到場處理之桃園縣政府警察局交通隊龜山交通小隊警員坦
    承為肇事人，自首接受裁判。
二、案經李文惠之夫、卓宇涵之父乙○○及鐘御齡之母甲○○提
    出告訴與李寶月委任乙○○代理提出告訴暨臺灣桃園地方法
    院檢察署檢察官據報相驗簽分偵辦後起訴。
    理  由
一、本案被告丙○○所犯之罪，並非法定刑為死刑、無期徒刑或
    最輕本刑3 年以上有期徒刑之罪，亦非高等法院管轄第一審
    之案件，而被告於準備程序中就被訴事實已為有罪之陳述，
    經本院告知簡式審判程序之旨，並聽取公訴人及被告之意見
    後，本院合議庭乃依刑事訴訟法第273 條之1 第1 項規定，
    裁定由受命法官獨任進行簡式審判程序，合先敘明。
二、上揭犯罪事實，業據被告丙○○於偵查及本院準備程序時坦
    承不諱，並核與被害人李文惠、鍾御齡於警詢及告訴人乙○
    ○於警詢、偵查時之指述暨證人林中榮於警詢、偵查時證述
    之情節相符，復有道路交通事故現場圖、道路交通事故調查
    報告表(一)(二)、被告丙○○之酒精濃度測定表各1 份、事故現
    場照片10張、車輛撞擊照片16張等附卷可稽，足認被告上開
    任意性自白與事實相符，堪以採信。而告訴人乙○○、被害
    人李文惠、李寶月、鍾御齡、卓宇涵分別因本件車禍受有上
    開事實欄所載之傷害；被害人卓孫阿秀則因本件車禍受有上
    開事實欄所載之傷害，於送醫急救不治死亡，此分別有長庚
    醫療財團法人林口長庚紀念醫院診斷證明書6 紙、檢察官相
    驗筆錄、臺灣桃園地方法院檢察署相驗屍體證明書、檢驗報
    告書、檢察官相驗報告書各1 份及相驗照片27張附卷可稽。
    按汽車行駛時，駕駛人應注意車前狀況，並隨時採取必要之
    安全措施；行車速度，依速限標誌或標線之規定，無速限標
    誌或標線者，行車時速不得超過50公里；汽車駕駛人飲用酒
    類或其他類似物後其吐氣所含酒精濃度超過每公升0.25毫克
    ，不得駕車，此於道路交通安全規則第94條第3 項、第93條
    第1 項第1 款前段、第114 條第2 款分別定有明文。再者，
    被告丙○○平日以駕駛車輛運送貨物為業，係從事駕駛業務
    之人，有牌照號碼為6882-VU 號之自用小貨車行車執照影本
    1 份在卷可佐，其駕駛前開自用小貨車自應注意上述道路交
    通安全規定，而被告丙○○肇事當時天候晴、夜間有照明、
    路面鋪裝柏油、乾燥、無缺陷及障礙物，視距良好，並非不
    能注意，竟因酒後不能安全駕駛且疏於注意，於其飲酒後呼
    氣酒精濃度達每公升0.74毫克下仍駕駛前開自用小貨車以時
    速50～60公里超速行駛，因而造成告訴人乙○○、被害人李
    文惠、李寶月、鍾御齡、卓宇涵受傷及卓孫阿秀死亡之結果
    ，其有過失甚明，亦有臺灣省桃園縣區車輛行車事故鑑定委
    員會98年8 月11日桃縣鑑980507案鑑定意見書1 份在卷可參
    。又上開告訴人與被害人之受傷或死亡顯係因本件車禍事故
    所致，二者具有相當因果關係。綜上，本件事證明確，被告
    犯行已堪認定，應依法論罪科刑。
三、查被告丙○○案發時係從事駕駛業務之人，已如前述，核其
    所為，係犯刑法第276 條第2 項之業務過失致死罪及同法第
    284 條第2 項前段之業務過失傷害罪。按汽車駕駛人酒醉駕
    車，因而致人受傷或死亡，依法應負刑事責任者，加重其刑
    至二分之一，道路交通管理處罰條例第86條第1 項定有明文
    ，被告丙○○於其飲酒後呼氣酒精濃度達每公升0.74毫克下
    仍駕駛前開自用小貨車，因而致人受傷及死亡，自應依道路
    交通管理處罰條例第86條第1 項各加重其刑至二分之一；又
    被告以一過失行為，同時造成告訴人乙○○、被害人李文惠
    、李寶月、鍾御齡、卓宇涵受傷及卓孫阿秀死亡之結果，為
    想像競合犯，應依刑法第55條之規定，從一重之業務過失致
    死罪處斷。另被告於肇事後，於有偵查犯罪權限之機關尚未
    知悉其為犯罪人前，即向據報到場處理之桃園縣政府警察局
    交通隊龜山交通小隊警員坦承為肇事人，自首接受裁判，此
    有桃園縣政府警察局道路交通事故肇事人自首情形紀錄表1
    紙在卷可稽，爰依刑法第62條前段規定減輕其刑；又被告同
    時有刑之加重及減輕事由，依法應先加後減之。爰審酌被告
    之素行、智識程度、服用酒類後呼氣酒精濃度高達每公升0.
    74毫克仍執意駕駛車輛之過失程度與本案導致告訴人乙○○
    、被害人李文惠、李寶月、鍾御齡、卓宇涵受傷，甚且造成
    卓孫阿秀死亡之嚴重結果，造成被害人家屬難以彌補之傷痛
    ，迄今仍未與被害人及其家屬達成和解賠償損害，暨其犯後
    坦承犯行、態度尚佳等一切情狀，認檢察官求處有期徒刑8
    月尚屬合適，爰量處如主文所示之刑，以示懲儆。
據上論斷，應依刑事訴訟法第273 條之1 第1 項、第299 條第1
項前段，刑法第276 條第2 項、第284 條第2 項前段、第55條、
第62條前段，道路交通管理處罰條例第86條第1 項，刑法施行法
第1 條之1 第1 項、第2 項前段，判決如主文。
本案經檢察官黃怡菁到庭執行職務。
中    華    民    國    99    年    4     月    29    日
                        刑事庭  法  官  鍾雅蘭
以上正本證明與原本無異。
如不服本判決，應於判決送達後10日內向本院提出上訴狀（應附
繕本），其未敘述上訴理由者，應於上訴期間屆滿後20日內補提
理由書狀於本院，上訴於臺灣高等法院。
                                書記官  陳恩如
中    華    民    國    99    年    4     月    29    日
附錄本案論罪科刑法條：
中華民國刑法第276條
因過失致人於死者，處2 年以下有期徒刑、拘役或2 千元以下罰
金。
從事業務之人，因業務上之過失犯前項之罪者，處5 年以下有期
徒刑或拘役，得併科3 千元以下罰金。
中華民國刑法第284條
因過失傷害人者，處6 月以下有期徒刑、拘役或5 百元以下罰金
，致重傷者，處1 年以下有期徒刑、拘役或5 百元以下罰金。
從事業務之人，因業務上之過失傷害人者，處1 年以下有期徒刑
、拘役或1 千元以下罰金，致重傷者，處3 年以下有期徒刑、拘
役或2 千元以下罰金。
道路交通管理處罰條例第86條
汽車駕駛人，無駕駛執照駕車、酒醉駕車、吸食毒品或迷幻藥駕
車、行駛人行道或行經行人穿越道不依規定讓行人優先通行，因
而致人受傷或死亡，依法應負刑事責任者，加重其刑至二分之一
。
汽車駕駛人，在快車道依規定駕車行駛，因行人或慢車不依規定
，擅自進入快車道，而致人受傷或死亡，依法應負刑事責任者，
減輕其刑。

司法院資訊處製作；財團法人民間司法改革基金會備份。
